【裁判字號】    99,聲,4020
【裁判日期】    991028
【裁判案由】    聲請定應執行之刑
【裁判全文】
臺灣臺中地方法院刑事裁定              99年度聲字第4020號
聲  請  人  臺灣臺中地方法院檢察署檢察官
受  刑  人  甲○○
上列聲請人因受刑人數罪併罰有二裁判以上，聲請定其應執行之
刑（99年度執聲字第2896號），本院裁定如下：
     主  文
甲○○因如附表所示之六罪，所處各如附表所示之刑，應執行有
期徒刑壹年月，如易科罰金，以銀元佰元即新臺幣玖佰元折
算壹日。
    理  由
一、按刑法、罰金罰鍰提高標準條例先後於民國94年2月2日、95
    年5月17日修正公布，並均於95年7月1日施行，關於本案應
    適用之新舊法，茲比較如下：
  (一)刑法第51條第5款關於定應執行刑之規定，由「宣告多數有
    期徒刑者，於各刑中之最長期以上，各刑合併之刑期以下，
    定其刑期。但不得逾20年。」修正為「宣告多數有期徒刑者
    ，於各刑中之最長期以上，各刑合併之刑期以下，定其刑期
    。但不得逾30年。」應依刑法第2條第1項規定，適用最有利
    於行為人之法律；裁判確定前犯數罪，其中一罪在新法施行
    前者，亦同（最高法院95年度第8次刑事庭會議決議第5點第
    1項參照）。本件受刑人甲○○所犯如附表編號1、2、4、5
    所示之罪，係於95年7月1日新法施行前所犯，經比較新、舊
    法結果，受刑人行為後之新法並未有利於受刑人，依刑法第
    2條第1項前段規定，本件應適用受刑人行為時之法律即修正
    前刑法第51條第5款規定，合併定其應執行刑。
  (二)刑法第41條第1項前段關於易科罰金折算標準之規定，由「
    犯最重本刑為5年以下有期徒刑以下之刑之罪，而受6個月以
    下有期徒刑或拘役之宣告，因身體、教育、職業、家庭之關
    係或其他正當事由，執行顯有困難者，得以1元以上3元以下
    折算1日，易科罰金。」修正為「犯最重本刑為5年以下有期
    徒刑以下之刑之罪，而受6個月以下有期徒刑或拘役之宣告
    者，得以新臺幣1千元、2千元或3千元折算1日，易科罰金。
    」應依刑法第2條第1項規定，適用最有利於行為人之法律（
    最高法院95年度第8次刑事庭會議決議第3點第2項參照）。
    修正前刑法第41條第1項前段之易科罰金折算標準，依修正
    刪除前之罰金罰鍰提高標準條例第2條規定，應就其原定數
    額提高為1百倍折算1日，並依現行法規所定貨幣單位折算新
    臺幣條例第2條規定，以新臺幣元之3倍折算之，亦即，修正
    前刑法第41條第1項前段之易科罰金折算標準，應以銀元1百
    元以上3百元以下即新臺幣3百元以上9百元以下折算為1日。
    經比較新、舊法結果，受刑人行為後之新法並未有利於受刑
    人，依刑法第2條第1項前段規定，本件定應執行刑後之易科
    罰金，應適用受刑人行為時之法律即修正前刑法第41條第1
    項前段、修正前罰金罰鍰提高標準條例第2條規定。
二、次按98年12月30日修正公布前之刑法第41條第8項固規定：
    「第1項至第3項規定於數罪併罰，其應執行之刑未逾6個月
    者，亦適用之。」將數罪併罰定應執行之刑逾6個月者，排
    除適用同條第1項得易科罰金之規定，惟依司法院大法官會
    議98年6月19日作成之釋字第662號解釋：「中華民國94年2
    月2日修正公布之現行刑法第41條第2項，關於數罪併罰，數
    宣告刑均得易科罰金，而定應執行之刑逾6個月者，排除適
    用同條第1項得易科罰金之規定部分，與憲法第23條規定有
    違，並與本院釋字第366號解釋意旨不符，應自本解釋公布
    之日起失其效力。」故對於數罪併罰，數宣告刑均得易科罰
    金，而定應執行之刑超過6個月之案件，依司法院釋字第366
    號、第662號解釋意旨，仍得易科罰金。而上開刑法第41條
    第8項規定，亦於98年12月15日修正為：「第1項至第4項及
    第7項之規定，於數罪併罰之數罪均得易科罰金或易服社會
    勞動，其應執行之刑逾6月者，亦適用之。」並於同年12月
    30日經總統以華總一義字第09800325491號令修正公布，且
    自公布日施行，亦即自99年1月1日施行。又為達新法修正之
    目的，同時解決新舊法律適用疑義，刑法施行法亦於98年12
    月30日修正公布，增訂第3條之3：「刑法第41條及第42條之
    1之規定，於中華民國98年12月15日刑法修正施行前已裁判
    確定之處罰，未執行或執行未完畢者，亦適用之。」據此，
    就刑法第41條於98年12月15日修正施行前已裁判確定之處罰
    ，不論未執行或執行未完畢者，均應直接適用98年12月30日
    修正公布之刑法第41條之規定，而毋庸為新舊法之比較適用
    ，併此敘明。
三、經查，受刑人甲○○因如附表所示之6罪，經先後判處如附
    表所示之刑，並分別確定在案。茲檢察官聲請定其應執行之
    刑，本院審核認聲請為正當，應定其應執行之刑。爰依刑事
    訴訟法第477條第1項，刑法第2條第1項前段、第41條第8項
    、第53條，修正前刑法第51條第5款、第41條第1項前段，修
    正前罰金罰鍰提高標準條例第2條，刑法施行法第3條之3規
    定，裁定如主文。
中    華    民    國    99    年    10    月    28    日
                  刑事第十五庭  法  官  鄭舜元
以上正本證明與原本無異。
如不服本裁定，應於裁定送達後5日內向本院提出抗告狀（須附
繕本）。
                                書記官  黃聖心
中    華    民    國    99    年    10    月    28    日

司法院資訊處製作；財團法人民間司法改革基金會備份。
